【裁判字號】    95,訴,160
【裁判日期】    950822
【裁判案由】    毒品危害防制條例
【裁判全文】
臺灣高雄地方法院刑事判決               95年度訴字第160號
公  訴  人  臺灣高雄地方法院檢察署檢察官
被      告  甲○○
上列被告因違反毒品危害防制條例案件，茲經檢察官提起公訴（
94年度毒偵字第9733號）及移送併辦（95年度毒偵字第7 號），
並經本院合議庭裁定由受命法官獨任進行簡式審判程序，本院判
決如下：
   主  文
甲○○連續施用第一級毒品，處有期徒刑捌月，扣案如附表所示
之海洛因，沒收銷燬之。
    事  實
一、甲○○前於民國90年間，因施用毒品案件，經本院以90年度
    毒聲字第6664號裁定送觀察、勒戒，認有繼續施用毒品之傾
    向，由本院以90年度毒聲字第7099號裁定令入戒治處所施以
    強制戒治，再經本院以91年度毒聲字第1905號裁定停止戒治
    ，所餘戒治期間付保護管束，並於91年11月29日保護管束期
    滿未經撤銷而執行完畢，由臺灣高雄地方法院檢察署檢察官
    以91年度戒毒偵字第1140號為不起訴處分確定。詎甲○○仍
    不知悔改，竟於強制戒治執行完畢後5 年內，復基於施用第
    一級毒品之概括犯意，自92年8 月間某日起，至94年12月11
    日止，在其位於高雄縣鳳山市○○街51巷1 弄6 號住處，以
    將第一級毒品海洛因摻入香菸後，吸食含有海洛因成分煙氣
    之方式，施用第一級毒品海洛因多次。嗣於94年10月21日上
    午9 時45分許，在高雄縣鳳山市○○路體育場大門口前，為
    警查獲，並採集尿液送驗，呈現嗎啡陽性反應；復於同年12
    月13日下午2 時10分許，在高雄縣鳳山市○○○路與光華路
    口，為警查獲，除採集尿液送驗，呈現嗎啡陽性反應外，並
    扣得如附表所示之第一級毒品海洛因1 包（淨重0.05公克、
    空包裝重0.18公克）。
二、案經高雄市政府警察局苓雅分局、高雄縣政府警察局鳳山分
    局報告臺灣高雄地方法院檢察署檢察官偵查起訴及移送併辦
    。
    理  由
一、本件被告甲○○所犯係死刑、無期徒刑、最輕本刑為3 年以
    上有期徒刑以外之罪，其於準備程序中就被訴事實為有罪之
    陳述，經本院告知簡式審判程序之旨，並聽取公訴人及被告
    意見後，合議庭裁定由受命法官獨任進行簡式審判程序，合
    先敘明。
二、經查：
  (一)上揭犯罪事實，業據被告於本院審理時供承不諱，而被告先
    後2 次為警查獲所採之尿液檢體，經送高雄市立凱旋醫院及
    台灣檢驗科技股份有限公司，以酵素免疫分析法及氣相層析
    質譜儀法檢驗結果，均呈現嗎啡陽性反應，此有高雄市立凱
    旋醫院94年10月31日濫用藥物尿液檢驗報告暨高雄市政府警
    察局苓雅分局偵辦毒品案件嫌疑人尿液採證代碼對照表（代
    號：F-94913 號）、台灣檢驗科技股份有限公司94年12月26
    日濫用藥物尿液檢驗報告暨高雄縣警察局鳳山分局偵辦毒品
    案件嫌疑人尿液採集編號對照表（代號：843 號）各1 份附
    卷可稽，另扣案如附表所示之白色粉末1 包，經送法務部調
    查局鑑驗結果，確係第一級毒品海洛因（淨重0.05公克，空
    包裝重0.18公克）無訛，有該局95年2 月20日調科壹字第22
    0022306 號鑑定通知書1 紙在卷可參，是被告連續施用第一
    級毒品海洛因之犯行，應堪認定。
  (二)被告前於90年間，因施用毒品案件，經本院以90年度毒聲字
    第6664號裁定送觀察、勒戒，認有繼續施用毒品之傾向，由
    本院以90年度毒聲字第7099號裁定令入戒治處所施以強制戒
    治，並經本院以91年度毒聲字第1905號裁定停止戒治，所餘
    戒治期間付保護管束，並於91年11月29日保護管束期滿未經
    撤銷而執行完畢，由臺灣高雄地方法院檢察署檢察官以91年
    度戒毒偵字第1140號為不起訴處分確定等情，有臺灣高等法
    院被告前案紀錄表、臺灣高雄地方法院檢察署91年度戒毒偵
    字第1140號不起訴處分書各1 份在卷可攷，是被告自92年8
    月間某日起，94年12月11日止之連續施用第一級毒品行為，
    既然均係在91年11月29日強制戒治完畢後，5 年內再犯毒品
    危害防制條例第10條第1 項之罪，應依毒品危害防制條例第
    23 條 第2 項之規定，予以處罰。
三、論罪科刑：
  (一)核被告所為，係犯毒品危害防制條例第10條第1 項之施用第
    一級毒品罪。被告持有第一級毒品後進而施用，其持有之低
    度行為應為施用之高度行為所吸收，故不另論其持有毒品罪
    。
  (二)刑法施行法於94年2 月2 日修正公布，且自公布日起第3 日
    即自同月4 日起施行，而依同法第10條之1 規定，94年1 月
    7 日立法院三讀通過修正之刑法（業經總統於同年2 月2 日
    ，以華總一義字第09400014901 號令公布），自95年7 月1
    日施行，而修正後之刑法，業已刪除刑法第56條連續犯之規
    定，是被告行為後，刑法已有變更，自應依新修正之刑法第
    2 條第1 項所規定之「從舊從輕」原則，比較新舊法，以資
    決定應適用之法律。由於刑法第2 條之規定，係規範行為後
    法律變更所生新舊法律比較適用之準據法，新修正之刑法於
    95年7 月1 日施行後，即不再適用修正前之刑法第2 條（最
    高法院95年5 月23日刑事庭第8 次會議決議參照）；另修正
    後刑法第11條將原先「本法總則於其他法令有刑罰之規定者
    ，亦適用之。但其他法令有特別規定者，不在此限」修正為
    「本法總則於其他法律有刑罰或保安處分之規定者，亦適用
    之。但其他法律有特別規定者，不在此限」，除將「法令」
    一詞改為「法律」外，並增列設有保安處分之法律，亦可適
    用刑法總則之規定，因無關刑罰權形成、成罪或科刑之規範
    ，亦無比較新舊法之問題，先此敘明。被告自92年8 月間某
    日起，至94年12月11日止，先後多次施用第一級毒品之行為
    ，時間緊接，犯罪基本構成要件，為連續犯，依行為時法即
    修正前刑法第56條之規定，應論以一罪，並得加重其刑至二
    分之一，即最高僅可處有期徒刑7 年6 月，惟修正後之刑法
    ，業已刪除刑法第56條關於連續犯從一重處斷之規定，從而
    依裁判時之刑法規定，被告所犯2 次以上之施用第一級毒品
    案件，應予分論併罰，最高可處有期徒刑10年以上，兩相比
    較，修正後之刑法，顯屬較不利於被告之規定。
  (三)被告自92年8 月間某日起，至94年12月11日止，先後多次施
    用第一級毒品海洛因之行為，時間緊接，犯罪構成要件相同
    ，顯係基於概括之犯意反覆為之，為連續犯，應依修正前刑
    法第56條之規定，論以一罪，並加重其刑；公訴意旨雖僅就
    被告自92年8 月間某日起，至94年10月20日晚上11時許之連
    續施用第一級毒品海洛因部分，提起公訴，漏未就被告其餘
    施用第一級毒品部分，一併起訴，然該部分與起訴並經本案
    論罪科刑部分，具有連續犯之裁判上一罪關係，而為起訴效
    力所及，本院自得併為審理。
  (四)本院審酌被告前因施用毒品案件，經觀察、勒戒及強制戒治
    程序後，仍未戒絕毒品，再犯相同之罪，顯見其無戒毒悔改
    之意，惟念其施用毒品乃自戕一己之身體健康，且犯後已坦
    承犯行，態度良好等一切情狀，量處如主文所示之刑。
  (五)被告於94年12月13日為警查獲時所扣得如附表所示之白色粉
    末1 包，業經鑑定確含第一級毒品海洛因無訛，已如前述，
    而包裝袋與其上殘留之毒品，已難以分析剝離，俱應依毒品
    危害防制條例第18條第1 項前段規定，不問屬於犯人與否，
    均沒收銷燬之；至送鑑耗損之海洛因粉末既已滅失，自無庸
    再予宣告沒收銷燬之必要。
據上論斷，應依刑事訴訟法第299 條第1 項前段，毒品危害防制
條例第10條第1 項、第18條第1 項前段，刑法第11條、第2 條第
1 項前段，修正前刑法第56條，判決如主文。
本案經檢察官乙○○到庭執行職務。
中    華    民    國    95    年    8     月    22    日
                  刑事第十庭  法  官  高增泓
以上正本證明與原本無異。
如不服本判決，應於收受送達後10日內向本院提出上訴書狀。
中    華    民    國    95    年    8     月    23    日
                              書記官  林慧芬
附錄本判決論罪科刑法條全文：
毒品危害防制條例第10條
施用第1級毒品者，處6月以上5年以下有期徒刑。
施用第2級毒品者，處3年以下有期徒刑。
附表：
┌──┬────┬───────────┬──────────────┐
│編號│物品名稱│      數量及重量      │        鑑定結果            │
├──┼────┼───────────┼──────────────┤
│1   │白色粉末│1 包（淨重0.05公克，空│經檢驗均含有第一級毒品海洛因│
│    │        │包裝重0.18公克）      │成分。（法務部調查局95年2 月│
│    │        │                      │20日調科壹字第220022306 號鑑│
│    │        │                      │定通知書）。                │
└──┴────┴───────────┴──────────────┘


司法院資訊處製作；財團法人民間司法改革基金會備份。
